最高法院刑事判決　　　　　　九十六年度台上字第四一六五號
上　訴　人　台灣高等法院台中分院檢察署檢察官
被　　　告　甲○○
上列上訴人因被告業務過失致人於死案件，不服台灣高等法院台
中分院中華民國九十六年五月二日第二審更審判決（九十六年度
重上更(三)字第二六號，起訴案號：台灣南投地方法院檢察署八十
九年度偵字第一一七二號），提起上訴，本院判決如下：
    主  文
上訴駁回。
    理　由
按刑事訴訟法第三百七十七條規定，上訴於第三審法院，非以判
決違背法令為理由，不得為之。是提起第三審上訴，應以原判決
違背法令為理由，係屬法定要件。如果上訴理由書並未依據卷內
訴訟資料，具體指摘原判決不適用何種法則或如何適用不當，或
所指摘原判決違法情事，顯與法律規定得為第三審上訴理由之違
法情形，不相適合時，均應認其上訴為違背法律上之程式，予以
駁回。本件檢察官上訴意旨略稱：(一)、依現場照片顯示，肇事現
場至少遺留有三至四條之大貨車煞車痕，除其中一條有向右偏斜
之煞車痕外，餘二至三條則明顯以直線方式向前摩擦煞車，若謂
該筆直之煞車痕係被告甲○○所駕砂石車之後車輪所造成，則依
照片顯示，該二條直線煞車痕，根本不可能與前輪煞車痕有近似
相同之長度，且應隨車輛往同一方向偏斜摩擦。該筆直之煞車痕
究係被告之砂石車所造成抑或其他車輛之煞車痕，顯與車禍現場
圖所繪之煞車痕跡未符，被告以直線行進或偏右行駛亦與被害人
機車有無必要跨越新鯉南路或被迫由逆向車道行駛之瞬間判斷，
實有重要之關聯，乃原審對此重要事證，皆漏未予查明，顯有調
查未盡之違法。(二)、原判決以證人石聘文在原審第二次及本次更
審中就車禍發生之供述不相符，而謂該二次證詞，顯屬其個人臆
測或偏袒被害人之詞，不足採信。惟肇事現場依現場圖所示為雙
黃線雙向車道，每一車道各有五公尺寬，而被告於偵查中供稱其
當時車速約四、五十公里，發生事故時與被害人機車約距六十公
尺。則被害人機車行至該肇事之交岔路口時，單向路面寬依圖示
計算，最寬亦僅為六公尺而已，被害人之機車未煞車而橫跨被告
之行駛車道往過溪方向行駛，既有六十公尺之距離，被害人顯能
輕易通過五至六公尺寬之車道，而進入另一方向車道，然被害人
之機車何以未能輕易駛過，竟反向朝後行駛而駛入被告之車道，
致生車禍，事理極其顯然。蓋對向若無其他障礙物存在，被害人
斷不會反向後退而逆向行駛。是石聘文於原審證述「因有該農用
汽車經過，沒有地方可以閃，只好往大卡車的方向靠近，因為大
卡車沒有打方向燈，使他們產生錯覺才往左邊閃」等語，自非虛
妄。則被告既於六十公尺前能目視被害人機車，自有充分時間作
煞停之準備，以避免車禍之發生，原審竟為相反之認定，遽謂石
聘文之證詞係偏袒或臆測云云，顯然悖離事實，實有證據上理由
矛盾之違法。(三)、南投縣區車輛事故鑑定委員會及台灣省車輛行
車事故覆議鑑定委員會僅依現場圖、警詢、偵訊筆錄及照片，作
為鑑定之依據，並未至現場勘驗，以印證車禍實況。第一審法院
亦未依被害人家屬之聲請至肇事現場履勘。國立交通大學及中央
警察大學之鑑定意見書，均係依石聘文於警詢及偵查時之陳述，
作為研判被告與被害人雙方車輛責任之重要憑據。但原判決既謂
石聘文之證詞偏袒或臆測，及黃達凱、王仕琪所證劉偉騏當時時
速三十五公里與事實不符，而認均不足採。則上述鑑定機關既未
至車禍現場察看現場交通狀況，石聘文等三人之證詞復有不實，
其鑑定基礎，已非全然無瑕。原判決既認上開三證人之證詞不可
採，然又根據前述鑑定機關之鑑定意見，判斷被告並無過失，其
採證顯與事實矛盾，更有違背證據法則之違誤云云。
惟查：原判決以公訴意旨略以被告甲○○於民國八十八年二月二
日下午二時二十分許，駕駛ＴＩ─五五二號營業砂石車沿南投縣
竹山鎮○○路由德興里往同鎮里方向行駛，應注意車前狀況
，隨時採取必要安全措施，及不得超速行駛，且行駛至無號誌之
交岔路口，應減速慢行，作隨時停車之準備，竟疏於注意，未留
意前方及交岔路口車輛之動態，貿然在限速四十公里之路段，以
時速五十至五十五公里之速度，超速行駛。適劉偉騏騎乘ＪＤＺ
─五一○號重型機車附載何億秀，沿同鎮○○○路行駛，亦未注
意交岔路口車輛動態，即貿然左轉穿越該路口沿鯉南路往德興里
方向行駛。劉偉騏見被告所駕駛之來車時，即往鯉南路一一八之
十五號方向閃避，惟因兩車均煞避不及，被告所駕駛之砂石車右
前保險桿，碰撞劉偉騏所騎乘機車車頭，致劉偉騏、何億秀人車
倒地，劉偉騏受有顱內出血、頭部挫傷及何億秀受有顱內出血、
頭顱骨折等傷害，經送醫後均不治死亡，而認被告涉犯業務過失
致人於死罪嫌。但經審理結果，以公訴人所舉之證據資料，經查
並無任何適合於被告犯罪事實認定之證據，被告被訴業務過失致
人於死，尚屬不能證明，因而維持第一審諭知被告無罪之判決，
駁回檢察官在第二審之上訴，已詳敘其無從為被告有罪確信之理
由。經核所為論斷，均與卷內資料相符，從形式上觀察，並無違
背法令之情形。上訴意旨對原審之論斷，究有何違背經驗法則或
論理法則等違法情形，亦未依據卷內資料為具體之指摘。且查：
證據之取捨及證據之證明力如何，由事實審法院依其調查證據所
得心證，本其確信自由判斷，茍不違反經驗法則或論理法則，即
難遽指違法。原判決已詳加論述依憑被告之供述，石聘文在警詢
及偵查中之證詞，卷附事故現場圖及現場照片等卷證資料，據以
判斷被告所駕駛砂石車於發現劉偉騏騎乘之機車時，確有採取煞
車及偏右行駛之應變措施等情之理由，此係事實審法院依據卷證
所為判斷之適法職權行使，與證據法則自屬無悖。又綜觀原審全
卷，並無檢察官主張被告駕駛之砂石車在肇事現場所留煞車痕，
係呈直線走向而未偏右，並請求調查被告駕駛之砂石車於肇事前
有無偏右閃煞之相關證據及應為如何調查之資料，竟於原審判決
後，上訴於第三審之法律審時，方指摘原審未就該偏右以外之其
餘煞車痕予以調查為違背法令，顯非依據卷內資料而為指摘。況
原審審判期日，審判長於行言詞辯論前，詢以「尚有證據請求調
查？」時，檢察官亦答稱：「無」，經記明筆錄在卷（見更(三)卷
第四十頁），則原審對此未再為無益之調查，自亦無應於審判期
日調查之證據未予調查之違法可言。再者，原判決僅係說明石聘
文在原審第二次更審及此次更審中所為之供證，及黃達凱、王仕
琪證述肇事時劉偉騏騎乘機車之車速為時速三十五公里一節，不
足採信（見原判決第六頁第十六行至次頁第十四行、第十一頁第
九至十行），非謂石聘文、黃達凱、王仕琪全部之證言均無足憑
採；而國立交通大學及中央警察大學之鑑定意見書或相關函文，
非唯均未引據石聘文在原審第二次更審或此次更審中之證詞為鑑
定之基礎，中央警察大學復於函覆原審時敘明：黃達凱、王仕琪
對於劉偉騏所駕機車行駛速率證詞之正確性有待商榷（見原判決
第十頁第二五至二六行）。上訴意旨故意斷取原判決之部分論斷
，遽謂原判決及前揭鑑定分別採納石聘文、黃達凱、王仕琪之不
實供證為有矛盾云云，據以指摘原判決有證據上理由矛盾之違法
，係以片面空泛之自我說詞，對原審依憑卷證所為判斷之適法職
權行使，漫事指摘，依首開說明，自非適法之第三審上訴理由。
其餘上訴意旨所執各詞，原判決或已在理由中論斷綦詳，並無上
訴意旨所指之違法情形；或係以自己主觀之說詞，漫為單純之事
實上爭執，亦難認係適法之第三審上訴理由。其上訴違背法律上
之程式，應予駁回。
據上論結，應依刑事訴訟法第三百九十五條前段，判決如主文。
中　　華　　民　　國　九十六　年　　八　　月　　二　　日
                      最高法院刑事第十庭
                          審判長法官  謝　俊　雄
                                法官  陳　世　雄
                                法官  魏　新　和
                                法官  吳　信　銘
                                法官  徐　文　亮
      本件正本證明與原本無異
                                      書  記  官
中　　華　　民　　國　九十六　年　　八　　月　　三　　日
                                                 　　 ｚ
